臺灣高等法院高雄分院刑事判決　　　　　　　　　　　九十一年度上訴字第九六號
　　　上　訴　人　台灣高雄地方法院檢察署檢察官
　　　被　　　告　乙○○
右上訴人因被告違反毒品危害防制條例案件，不服臺灣高雄地方法院九十年訴字第二
０九二號中華民國九十年十二月十二日第一審判決（起訴案號：臺灣高雄地方法院檢
察署九十年度毒偵字第三八０一號）及移送併辦（同署九十年度毒偵字第四六０八號
、第四七八九號），提起上訴，暨移送本院併辦（同署九十年度毒偵字第五四二０號
、九十一年度毒偵字第三二號）本院判決如左：
      主      文
原判決撤銷。
乙○○連續施用第壹級毒品，累犯，處有期徒刑壹年；又連續施用第貳級毒品，累犯
，處有期徒刑拾月。應執行有期徒刑壹年陸月。
      事      實
一、乙○○前於民國八十六年間因違反麻醉藥品管理條例案件，經本院判處有期徒刑
    四月，已於八十七年八月二十八日易科罰金執行完畢。又於八十七年間再犯施用
    毒品案件，經臺灣高雄地方法院檢察署檢察官（以下簡稱丙○○○署檢察官）聲
    請原審法院以八十七年度毒聲字第二九七五號裁定送觀察、勒戒後，認有繼續施
    用毒品之傾向，再聲請原審法院以八十七年度毒聲字第三四七一號裁定令入戒治
    處所施以強制戒治，於強制戒治期滿後，經檢察官於八十九年五月十六日以八十
    九年度戒毒偵字第五八六號不起訴處分確定。詎其仍不知戒絕悔改，復各別基於
    施用第一級毒品海洛因、第二級毒品安非他命之概括犯意，約自九十年五月間起
    至九十年十一月二十三日十六時四十分許為警採尿時回溯二十四小時內之某時止
    ，先後在高雄縣鳳山市海光四村三三三號住處等地，將第一級毒品海洛因粉末攙
    入針筒內與水混合後注射血管方式，第二級毒品安非他命則置放在玻璃球吸食器
    內，下用火燒烤加熱後再吸食其霧化氣體之方式，分別連續施用第一級毒品海洛
    因及第二級毒品安非他命多次，其中第二級毒品安非他命每一、二甲施用一次，
    第一級毒品海洛因則每二、三甲施用一次。嗣於九十年五月十七日十四時二十分
    許，第一次在高雄縣鳳山市○○街六二巷十五號友人住處查獲，為警採尿送檢驗
    結果呈嗎啡及甲基安非他命陽性反應；第二次於九十年十月十日十五時五十分許
    ，在鳳山市○○街五十二號五樓為警查獲，採尿送檢驗結果呈嗎啡及甲基安非他
    命陽性反應；第三次於九十年十月十八日九時五十分許，自動到高雄縣警察局六
    龜分局採尿，送驗結果亦檢出嗎啡及甲基安非他命陽性；第四次於九十年十一月
    二十三日十六時二十分許，在高雄縣鳳山市海光四村三三三號住處為警查獲，採
    尿送檢驗結果亦呈嗎啡及甲基安非他命陽性反應。
二、案經高雄縣警察局鳳山分局、六龜分局分別移送臺灣高雄地方法院檢察署檢察官
    偵查起訴及移送原審法院暨本院併案審理。
      理      由
一、右開事實，業經被告乙○○於原審及本院審理時坦白承認，而被告先後於九十年
    五月十七日、同年十月十日、同年十月十八日、同年十一月二十三日為警查獲後
    及自動到警所採集之尿液，經送驗結果，均檢出嗎啡及甲基安非他命陽性反應，
    亦有高雄縣政府衛生局煙毒尿液檢驗成績書四份在卷可稽，雖被告於九十年五月
    十七日以及九十年十月十八日當日所排放之尿液，嗣經原審法院送請高雄醫學大
    學附設中和紀念醫院複驗結果，均僅檢出嗎啡陽性反應，安非他命或甲基安非他
    命類毒品則呈現陰性反應，有該院九十年十月九日、九十年十二月十九日管藥認
    可字第００五號濫用藥物尿液檢驗報告各一份在原審卷第三十三頁、第七十四頁
    可憑。然甲基安非他命之有效保存期限，依其保存環境之溫度、濕度、酸鹼值、
    共同存在之物質、結晶狀態、純度等等皆會影響藥物之保有純度成分，已有台北
    榮民總醫院前於八十年八月二十九日函覆原審法院之說明在原審卷第六十二頁可
    稽，而被告前揭日期所採集之尿液，經送複驗時間距採集日期已經過二個多月之
    久，故就甲基安非他命部分之陰性複驗結果，係因保存環境或被告所施用之安非
    他命晶體純度等因素所致，即甚有可能，本院認前揭高雄縣政府衛生局初驗日期
    距尿液採集日甚近，其準確度受前述因素影響較低，應以初驗結果較為可採，參
    之被告於不同日期所採集之尿液，均檢出安非他命毒品反應，足認被告確有施用
    安非他命毒品之事實，已堪確認，故被告於原審及本院坦承施用海洛因、安非他
    命二種毒品，應為真實可採。被告雖供稱最後一次施用第一級毒品海洛因及第二
    級毒品安非他命之時間為九十年十一月二十三日被查獲前之三甲云云；然按海洛
    因經注射入人體後，約百分之八十於二十四小時內自尿排出，一般而言，尿液中
    能否驗出嗎啡陽性反應，與其投與量、投與途徑、採尿時間、個人體質及檢驗方
    法之靈敏度有關，有行政院衛生署藥物食品檢驗局八十一年九月八日（八一）藥
    檢壹字第八一一四八八五號函影本一份存查可稽，而安非他命經服用後，約百分
    之七十於二十四小時內自尿中排出，亦有行政院衛生署藥物食品檢驗局八０藥檢
    壹字第０四０七一二號函可憑。可見被告於九十年十一月二十三日十六時四十分
    許為警採尿時回溯二十四小時內之某時，確有施用第一級毒品海洛因及第二級毒
    品安非他命各一次無訛，被告所辯最後一次施用第一級毒品及第二級毒品之時間
    係九十年十一月二十三日被查獲前之三甲云云，顯係卸責之詞，不足採信。又查
    ，被告前八十七年間因犯施用毒品案件，經丙○○○署檢察官聲請原審法院以八
    十七年度毒聲字第二九七五號裁定送觀察、勒戒後，認有繼續施用毒品之傾向，
    再聲請原審法院以八十七年度毒聲字第三四七一號裁定令入戒治處所施以強制戒
    治，於強制戒治期滿後，經檢察官於八十九年五月十六日以八十九年度戒毒偵字
    第五八六號不起訴處分確定等事實，有該不起訴處分書及本院被告全國前案記錄
    表、臺灣高等法院被告全國前案紀錄表、臺灣高雄地方法院檢察署刑案資料查註
    記錄表各一份在卷可稽，從而被告於上開不起訴處分後五年內再犯前揭施用第一
    級、第二級毒品犯行，應逕依毒品危害防制條例第二十三條第二項處斷。本件事
    證明確，被告施用第一級毒品海洛因、第二級毒品安非他命犯行，均堪認定。
二、查海洛因、安非他命分係毒品危害防制條例第二條第二項所稱之第一級、第二級
    毒品，均不得持有、施用。次按犯毒品危害防制條例第十條之施用第一級、第二
    級毒品罪者，依同條例第二十條第一項、第二項後段、第二十三條第一項規定，
    檢察官應先將被告送勒戒處所觀察、勒戒，經觀察、勒戒後，有繼續施用毒品傾
    向者，檢察官應再聲請法院裁定令入戒治處所施以強制戒治，經強制戒治期滿或
    交付保護管束期滿，應由檢察官為不起訴處分。而經依上開規定為不起訴處分後
    ，五年內再犯第十條之施用毒品罪者，即不再適用前開不起訴處分之規定，應依
    通常訴訟程序予以起訴論罪科刑，此觀同條例第二十三條第二項規定可明，本件
    被告前既已因施用毒品案件，經原審法院送勒戒處所觀察、勒戒後，認有繼續施
    用毒品傾向，再裁定施以強制戒治，於強制戒治期滿後，經檢察官為不起訴處分
    確定在案，是其於該不起訴處分後，五年內再犯前揭施用第一級、第二級毒品犯
    行，依前所述，其施用毒品犯行，即應依法予以論科，故核被告所為，係犯毒品
    危害防制條例第十條第一項之施用第一級毒品罪及同條第二項之施用第二級毒品
    罪。其各別先後多次施用第一級毒品海洛因及施用第二級毒品安非他命之數行為
    ，均時間緊接，且反覆為之，所犯又各係同一罪名之罪，顯均係基於概括犯意反
    覆為之，均應依連續犯規定，各論以一罪，並分別加重其刑。至被告多次持有第
    一級毒品海洛因、第二級毒品安非他命行為，亦各係基於概括之犯意反覆為之，
    本亦均應以連續持有論，惟其持有後進而施用，其持有之低度行為，應被施用之
    高度行為所吸收，均不另論其持有第一級、第二級毒品罪。又被告所犯施用第一
    級毒品罪及施用第二級毒品罪二罪間，犯意各別，行為互殊，應予分論併罰。公
    訴人雖僅就被告於九十年五月十七日為警查獲前二十四小時內之一次施用犯行予
    以起訴，餘者未於起訴書中敘及，但連續犯為裁判上一罪，檢察官就犯罪事實一
    部起訴，依刑事訴訟法第二百六十七條規定，其效力及於全部，法院自屬有權一
    併審理。再查被告前於八十六年間因違反麻醉藥品管理條例案件，經法院判處有
    期徒刑四月，已於八十七年八月二十八日易科罰金執行完畢等前案事實，有台灣
    高雄地方法院檢察署刑案資料查註紀錄表及台灣高等法院被告全國前案記錄表各
    一份在卷可按，其受有期徒刑執行完畢後，五年內再犯本件有期徒刑以上之罪，
    為累犯，應依刑法第四十七條規定加重其刑，並依法遞加其刑。
三、原審以被告罪證明確，因予論罪科刑，固非無見；惟查：原審僅就被告九十年十
    月十八日以前施用第一級毒品及施用第二級毒品之犯行加以審判，對於其後至九
    十年十一月二十三日十六時四十分許為警採尿時回溯二十四小時內之某時，在高
    雄縣鳳山市海光四村三三三號住處，各施用第一級毒品海洛因及第二級毒品安非
    他命多次之犯行未及一併審酌，尚有未洽。檢察官上訴意旨，以被告另於本件判
    決前之九十年十月十日，在不詳地點施用毒品，與本件有連續犯之裁判上一罪關
    係，原審未及審酌，尚有未洽，指摘原判決不當云云。然查原判決認定被告自九
    十年五月間起至同年十月十七日十三時止，先後在高雄縣鳳山市海光四村三三三
    號住處等地，施用第一級毒品及施用第二級毒品，可見原判決已將被告於九十年
    十月十日，在不詳地點施用毒品之犯行已加以審判，檢察官上訴，雖無理由，然
    原判決既有上開可議之處，自屬無可維持，應由本院將原判決予以撤銷改判。爰
    審酌被告於毒品危害防制條例施行前即有施用毒品之不良素行，已如前述，其於
    毒品危害條例施行後復因施用毒品，經觀察、勒戒及強制戒治後，由檢察官為不
    起訴處分確定後，仍未戒絕毒品，再犯相同之罪，顯見其無戒毒悔改之意，有入
    監再矯治必要，惟念其施用毒品乃自戕一己之身體健康，尚未害及他人，且其犯
    後已坦承犯行，態度良好等一切情狀，就其所犯上開二罪分別量處如主文第二項
    所示之刑，並定其應執行刑為有期徒刑一年六月。又公訴人嗣後移送併辦之九十
    年度毒偵字第四六０八號被告施用毒品犯行，乃係起訴部分之相關卷證資料，非
    被告另有其它施用毒品事實之卷證，併此敘明。
據上論斷，應依刑事訴訟法第三百六十九條第一項前段、第三百六十四條、第二百九
十九條第一項前段，毒品危害防制條例第十條第一項、第二項、第二十三條第二項，
刑法第十一條前段、第五十六條、第四十七條、五十一條第五款，判決如主文。
本案經檢察官王登榮到庭執行職務。
中    華    民    國     九十一     年       二       月        八      日
                              臺灣高等法院高雄分院刑事第一庭
                                  審判長法官  王光照
                                        法官  黃仁松
                                        法官  黃壽燕
右正本證明與原本無異。
施用第一級毒品部分如不服本判決應於收受本判決後十日內向本院提出上訴書狀，其
未述上訴理由者，並得於提起上訴後十日內向本院補提理由書狀（均須按他造當事
人之人數附繕本)「切勿逕送上級法院」。
其餘不得上訴。
                                      書記官  黃富美
中    華    民    國     九十一     年       二       月      十五      日
附錄本判決論罪科刑法條：
毒品危害防制條例第十條第一項、第二項：
  施用第一級毒品者，處六月以上五年以下有期徒刑。
  施用第二級毒品者，處三年以下有期徒刑。
                                                                        Ｑ
